【裁判字號】    90,上訴,3113
【裁判日期】    901214
【裁判案由】    毒品危害防制條例
【裁判全文】
臺灣高等法院刑事判決                            九十年度上訴字第三一一三號
    上  訴  人  臺灣桃園地方法院檢察署檢察官
    上  訴  人
    即  被  告  戊○○
                指定
    選任辯護人  陳河泉
右上訴人因被告違反毒品危害防制條例案件，不服臺灣桃園地方法院九十年度訴字第
二０二號，中華民國九十年七月二十三日第一審判決（起訴案號：臺灣桃園地方法院
檢察署八十九年度偵字第一九０三一號）提起上訴，本院判決如左：
    主  文
原判決撤銷。
戊○○連續轉讓第二級毒品，累犯，處有期徒刑捌月。
其餘被訴持有第一級毒品部分公訴不受理。
    事  實
一、戊○○前有傷害、違反麻醉藥品管理條例前科，其中於民國八十五年間因違反麻
    醉藥品管理例案件，經台灣桃園地方法院以八十五年度訴字第七四八號判處有期
    徒刑五月，如易科罰金以三百元折算一日確定，並於八十五年十二月二十七日易
    科罰金執行完畢，猶不思悔改，復明知安非他命係八十七年五月二十日公布施行
    ，於同年月二十二日生效之毒品危害防制條例第二條第二項第二款所規定之第二
    級毒品，不得非法持有及轉讓，竟基於轉讓第二級毒品安非他命之概括犯意，分
    別於八十九年十一月底某日、八十九年十二月六日，連續二次在桃園縣平鎮市○○○街五七號三樓丁○○租屋處，無償轉讓第二級毒品安非他命予丙○○施用（
    施用第二級毒品部分，另由台灣台北地方法院檢察署檢察官以與該署八十九年度
    毒偵緝字第四三一號案件有裁判上一罪之關係而予簽結，不另為不起訴處分），
    其中八十九年十二月六日同時轉讓第二級毒品安非他命乙包（毛重０．五公克）
    與丙○○，嗣於八十九年十二月七日十四時許（起訴書誤繕為十七時二十分許）
    ，經警據報上開租賃處有人涉有毒品嫌疑，乃報請台灣桃園地方法院檢察署檢察
    官簽核發搜索票後，持搜索票前往上開丁○○租賃處執行搜索而查獲戊○○、丙○○、丁○○及乙○○，依丙○○之供述而查知上情，並於丁○○前開租賃處內
    執行搜索而扣得丙○○持有之上開安非他命一包、與本案無關之吸食器一組、摻
    有海洛因香菸半支；另於戊○○所在之主臥室查扣得其持有之第一級毒品海洛因
    三包（淨重四．一五公克）、第二級毒品安非他命一包（毛重二公克）及與本案
    無關之吸食器一組、摻有海洛因香菸一支。
二、案經桃園縣警察局移送臺灣桃園地方法院檢察署檢察官偵查起訴。
    理  由
甲、關於轉讓第二級毒品部分：
一、訊據上訴人即被告戊○○矢口否認有右揭轉讓第二級毒品安非他命給予丙○○吸
    用之事實，辯稱：警員所查扣之安非他命不是伊所有，伊只是去那邊吸食安非他
    命而已，安非他命均係丁○○所有，伊亦未拿安非他命給予丙○○吸用云云。
二、經查：
  (一)證人丙○○於警方調查時證稱：「最後一次（吸食安非他命）是昨天（十二月六
    日）吸食的，．．．」、「（你所持有的安非他命是向誰買的？）是戊○○拿給
    我的，他說送給我吸食」等語（見偵查卷第十三頁反面、第十四頁正面），其於
    檢察官偵查時證稱：「（戊○○是否有提供毒品給你？）有，約兩次。一次是在
    半個月前，另一次是八十九年十二月五日，他都是免費給我，．．．，都在平鎮
    市○○○街交給我，．．．」、「（戊○○拿給你是安非他命還是海洛因？）安
    （非他命）」、「（戊○○共給你幾次？）他都在我姐住處給我，共給我二次，
    在十二月六日給我，十一月底給我一次，乙○○只看過一次，都是在查獲地給我
    的」等語（見偵查卷第二四頁、第四二頁正面、反面），及至原審調查時仍證稱
    ：「（戊○○有無拿安非他命給你吸食過？）有。八十九年十二月六日的時候，
    他在我姐姐丁○○住的房子那邊，要拿一整包安非他命給我，但我並沒有跟他拿
    一整包，他後來就又拿一點點給我」、「他有來我姐姐住的房子的時候，就會拿
    安非他命給我吸食，前後差不多有兩、三次，在八十八年十一月份的時候有一、
    二次，十二月五日或六日凌晨，他有再拿給我一次」等語（見原審卷第九八頁、
    第九九頁），雖丙○○於警方調查、檢察官偵查及原審調查時，就被告提供安非
    他命予其施用之次數、時間及十二月六日是否提供一包安非他命予伊所述略有不
    同，前後供詞微見瑕疵，但就被告確有於八十九年十一月間某日及同年十二月六
    日二次將安非他命轉讓其施用之基本事實前後一致。又丙○○雖於偵訊中證稱：
    被告於八十九年十二月五日轉讓伊安非他命云云，應係十二月六日之誤，該僅相
    差一日，難免記憶有誤。又被告於八十九年十二月六日轉讓安非他命予丙○○施
    用之事實，復經證人乙○○於檢察官偵查、原審調查及本院調查時證稱：「當天
    徐（震全）一過去沒多久，他就把東西放在房間桌上，說要把那包顆粒狀的送給
    丙○○，丙○○說不要，．．．」、「．．．，大約是在八十九年十二月六日，
    那個東西是安非他命，當時我在場。他對著丙○○說那包東西給他，但丙○○說
    不要，桌上有一組吸食器及二支吸管，他就叫．．．丙○○儘管吸食，．．．」
    、「．．．。我是在前天晚上去找他，因為那天是丙○○生日，所以我去找他，
    我到他們那邊沒有多久，我就與丁○○、丙○○出去逛夜市○○○○○街後，回
    到家，戊○○就來了，戊○○來後就將壹包安非他命丟在丁○○房間的桌上，我
    不知道戊○○為何要將該包安非他命丟給丙○○的意思，應該是要給丙○○，但
    是丙○○本來不要，戊○○就叫丙○○拿去用，．．．，在丙○○的房間內找到
    的安非他命是戊○○丟給丙○○，叫丙○○拿去用，丙○○拿到房間，．．．」
    、「．．．，是戊○○拿給他不久後，丙○○在丁○○房間內吸食，．．．」等
    語（見偵查卷第四二頁正面，原審卷第一００頁，本院九十年十一月二十三日訊
    問筆錄第三頁、第四頁）屬實，核與證人即丙○○之姐丁○○於警方調查及檢察
    官偵查時證稱：「．．．，我弟弟有在吸食（昨天十二月六日我才親眼見過他吸
    食），．．．」、「（戊○○是否有提供安非他命或海洛因予丙○○施用？）有
    ，他提供安（非他命），我看到的就有二、三次，我都有在場，徐（震全）都在
    查獲地點給丙○○」、「我記得是被查獲的前一天（即八十九年十二月六日）徐
    （震全）有給丙○○一次，．．．」等語（見八十九年度毒偵字第六四九八號卷
    第十四頁反面，八十九年度偵字第一九０三一號卷第四九頁反面）相符；按被告
    之自白固須經由補強證據證明確與事實相符，始得作為證據，而持有毒品者關於
    毒品來源之供述，因可獲減刑寬典，為防止任意虛指，亦應有補強證據藉以證明
    其供述之真實性，惟所謂之補強證據，並非以證明犯罪構成要件之全部事實為必
    要，倘其得以佐證被告之自白或持有毒品者關於毒品來源之供述等供述證據所指
    之犯罪事實非屬虛構，能予保障該等供述證據之真實性，即已充分（參見最高法
    院七十三年度台上字第五六三八號、七十四年度台覆字第一０號判例意旨）。第
    查證人丙○○之上開指證與證人乙○○之證詞，關於被告轉讓安非他命乙包與丙○○之重要基本事實及轉讓之時間、地點完全一致，故就被告轉讓安非他命與丙○○之基本犯罪事實已足以相互補強而擔保其真實性。又本件查獲之地點（平鎮
    市○○○街五七號三樓）雖係丁○○之租住處，安非他命是放在丁○○、丙○○
    之房間，但當日係丙○○生日，且事後被告復與丁○○在上址主臥房過夜，亦據
    證人乙○○於本院調查時結證在卷（見本院九十年十一月二十三日訊問筆錄第五
    頁），是被告於丙○○生日當日將安非他命攜至丁○○前開租住處，提供安非他
    命與丙○○施用作為生日賀禮並博得其姊丁○○歡欣而得留宿，非無可能，被告
    辯護人稱：若安非他命為被告所有，被告乃住在台北縣板橋市，其何須將安非他
    命大老遠帶到平鎮市，被告不過是前往吸用由丁○○所提供之安非他命而已云云
    ，並無足採。
  (二)參以被告於原審調查時供稱：「（去過丁○○那邊幾次？）二次。第一次是在八
    十九年十一月底，第二次是查獲那天」等語（見原審卷第二八頁），與證人丙○○於檢察官偵訊中指證稱：戊○○分別於八十九年十一月底某日、八十九年十二
    月六日在我姐住處給我二次安非他命等情，以及丙○○於原審調查時所指：戊○○有來我姐姐住的房子的時候，就會拿安非他命給我吸食等情均相符合，則丙○○指證被告提供安非他命供其施用乙節應非虛構，且時間以八十九年十一月底某
    日及同年十二月六日為可採。再參諸本案之查獲經過，係因警方據報被告等涉嫌
    違反毒品危害防制條例，向檢察官申請取得搜索票對被告及丙○○等人實施搜索
    等情，業據證人即承辦警員甲○○於本院調查時證述在卷，並有搜索扣押證明筆
    錄（收據，證明）、台灣桃園地方法院檢察署搜索票影本各一紙可稽（偵查卷第
    十六頁）；而警方於八十九年十二月七日十四時許至平鎮市○○○街五七號三樓
    丁○○租賃處實施搜索時，確在丙○○房間內查扣安非他命乙包之事實，亦經警
    訊筆錄載明（偵查卷第六頁反面），並有搜索扣押證明筆錄（收據，證明）足憑
    （偵查卷第十七頁），該包安非他命毛重０．五公克，有台灣台北地方法院九十
    年度聲字第四六三號刑事裁定在卷可稽（原審卷第五六頁、第五七頁），又證人
    丙○○施用被告所轉讓之白色結晶物，於八十九年十二月七日為警查獲時所採集
    之尿液，經送桃園縣衛生局檢驗結果，呈甲基安非他命陽性反應，有桃園縣警察
    局九十年十月五日桃警少字第三三三０三號函暨所附尿液對照表、桃園縣衛生局
    八十九年十二月十五日不法藥物尿液檢定書（存本院卷）各一紙在卷可稽，足見
    被告所提供之物確係安非他命無訛。
  (三)被告辯稱：依卷附台北地方法院九十年度聲字第四六三號刑事裁定，乃認定查扣
    之物品安非他命毛重約二．五公克及摻有海洛因之香煙二支乃屬丙○○所有，並
    宣告加以沒收銷燬；且丙○○就上開裁定，亦未抗告，顯已自承安非他命為其所
    有云云，然依卷附台灣台北地方法院檢察署九十年度聲沒字第六四號聲請書、台
    灣台北地方法院之前開刑事裁定觀之，均僅言及該安非他命係屬違禁物，不問屬
    於犯人與否，得單獨宣告沒收，並依刑法第三十八條第一項第一款、第四十條但
    書規定宣告沒收，並未認定該安非他命係屬丙○○所有，業經本院調閱台灣台北
    地方法院檢察署九十年度聲沒字第六四號卷、台灣台北地方法院九十年度聲字第
    四六三號卷核閱屬實，是尚難以丙○○收受上開裁定後並未提起抗告，即認該包
    （毛重二公克）之安非他命係屬丙○○所有。另上開安非他命一包（毛重０．五
    公克）已經被告轉讓與丙○○，已如前述，是認該包安非他命於查扣時為丙○○
    所持有而予以宣告沒收銷燬，亦與上開事實無違。
  (四)綜上所述，被告二次無償交付（提供）丙○○安非他命乙節，堪信屬實。被告既
    未營利，其非法轉讓第二級毒品安非他命之犯行，事證明確，洵堪認定，應依法
    論科。
三、按安非他命屬中樞神經興奮劑，吸用後會引起不安、頭昏、亢進性反應、失眠、
    焦慮、譫妄、慢性中毒、精神障礙、類似精神分裂症之錯覺、幻覺、妄想及伴有
    行動與性格異常等副作用，並有輕微之成癮性，嚴重危害身心健康，而慣用者由
    於精神錯亂，更具暴力攻擊及反社會行為、自殺等傾向，後果堪慮，尤以戒解不
    易，其毒害不在煙毒之下，是以行政院衛生署於七十九年十月九日以衛署藥字第
    九０四一四二號公告，列入麻醉藥品管理條例第二條第四款所定「化學合成麻醉
    藥品類」管理，並於八十七年五月二十日經修正公佈列入毒品危害防制條例第二
    條第二項第二款之第二級毒品管理，不得非法持有及轉讓。核被告戊○○轉讓第
    二級毒品安非他命，核其所為，係犯毒品危害防制條例第八條第二項之轉讓第二
    級毒品罪。其轉讓第二級毒品安非他命前之持有第二級毒品安非他命之低度行為
    ，應為轉讓之高度行為所吸收，不另論罪。其先後二次轉讓安非他命犯行，時間
    緊接，犯罪構成要件相同，顯係基於概括之犯意反覆實施，為連續犯，應依刑法
    第五十六條規定，以一罪論並加重其刑。其於八十五年間因違反麻醉藥品管理例
    案件，經台灣桃園地方法院以八十五年度訴字第七四八號判處有期徒刑五月，如
    易科罰金以三百元折算一日確定，並於八十五年十二月二十七日易科罰金執行完
    畢，有臺灣高等法院檢察署刑案紀錄簡覆表可徵（原審卷第七頁），其於五年內
    再犯有期徒刑以上之本罪，為累犯，依刑法第四十七條規定應加重其刑。
四、原審就此部分予以論罪科刑，固非無見。惟查原判決並未詳加說明認定轉讓安非
    他命予丙○○之時間、次數，已有未洽；且原判決復認定被告轉讓安非他命予丁○○亦有未洽，理由詳如後述。被告上訴意旨否認轉讓第二級毒品安非他命，固
    無可取，惟原判決既有上開可議之處，即屬無可維持，應由本院將此部分予以撤
    銷改判。爰審酌被告之素行，轉讓安非他命之動機、目的、次數、所生損害及犯
    罪後之態等一切情狀，量處如主文第二項所示之刑示懲。至扣案之安非他命二包
    及摻有海洛因香菸二支，業經台灣台北地方法院檢察署檢察官聲請台灣台北地方
    法院法官裁定沒收銷燬之，並經台灣台北地方法院檢察署檢察官執行沒收銷燬在
    案，業經本院調閱台灣台北地方法院檢察署九十年度聲沒字第六四號卷、九十年
    度執他字第一三０三號卷及台灣台北地方法院九十年度聲字第四六三號卷核閱屬
    實，故不再另行為沒收銷燬之諭知。
五、公訴意旨另略以：被告基於概括犯意，自八十九年十一月間某日起至同年十二月
    六日止，在平鎮市○○○街五七號三樓，連續多次無償轉讓第二級毒品安非他命
    予丁○○施用多次，因認被告涉有此部分之毒品危害防制條例第八條第二項轉讓
    第二級毒品罪嫌。公訴人認為被告涉有此部分之罪嫌，無非係以共同被告丁○○
    之指述為其唯一論據。按刑事訴訟法第一百五十六條第二項規定：被告之自白，
    不得作為有罪判決之唯一證據，仍應調查其他必要之證據，以察其是否與事實相
    符。其立法旨意乃在防範被告自白之虛擬致與真實不符，故對自白在證據上之價
    值加以限制，明定須藉補強證據以擔保其真實性。又以共同被告之自白或其他不
    利於己之陳述，作為認定其他共同被告犯罪之證據，不特與利用該被告自己之自
    白作為其犯罪之證據同有自白虛偽性之危險，亦不免有嫁禍於其他共同被告而為
    虛偽供述之虞。故就刑事訴訟法第一百五十六條第二項之立法意旨觀之，共同被
    告之自白或其他不利於己之陳述，固得作為認定其他共同被告犯罪之證據，但不
    得作為有罪判決之唯一證據，仍應調查其他必要之證據，以察其是否與事實相符
    ，亦即仍須有補強證據以擔保該共同被告自白之真實性，始得採為斷罪之依據，
    並非絕對可由法院自由判斷該共同被告之自白或不利於己之陳述之證明力。若不
    為其他補強證據之調查，而專憑此項供述據為被告犯罪事實之認定，即與上開規
    定有違。矧犯毒品危害防制條例第八條第二項之罪，供出毒品來源因而破獲者，
    得減輕其刑，該條例第十七條定有明文；則施用安非他命之人，如供出安非他命
    之來源因而破獲者，既得藉以邀求寬典減輕其刑，為擔保其所為不利於其他共同
    被告之陳述之真實性，尤應有足以令人確信其陳述為真實之補強證據。而所謂補
    強證據，則指除該自白或不利於己之陳述本身之外，其他足以證明自白之犯罪事
    實確具有相當程度真實性之證據而言，雖所補強者，非以事實之全部為必要，但
    亦須因補強證據與自白之相互利用，足使犯罪事實獲得確信者，始足當之，有最
    高法院八十九年度台上字第四七０號判決可供參照。訊據上訴人即被告戊○○堅
    決否認有右揭轉讓安非他命犯行，辯稱：伊並未拿安非他命予丁○○等語。經查
    ：
  (一)共同被告丁○○先於檢察官偵查時供稱：「（毒品何來？）之前向戊○○買的，
    用二千元購買，在大湳，約一小包，在八十九年十一月初向他買的，後來他追求
    我，就免費提供我二次，時間約在八十九年十二月五日之前幾日，在平鎮市○○○街住處送給我。」等語（見八十九年度偵字第一九０三一號卷第二五頁）；嗣
    於原審調查時則改稱：「（被告有沒有拿過安非他命給你吸食？）有。」、「（
    幾次？）一、二次。」、「（在何時何地拿給你的？）約在八十九年十月份時，
    他拿到我租的房子（桃園縣平鎮市）的地方給我。」、「（他在十月份拿安非他
    命給你，有幾次？）約有二次。」、「（除了十月份，被告是否還有在其他時間
    拿給你？）應該沒有了。」、「（被告戊○○拿安非他命給你時，有沒有跟你拿
    錢？）只有一次，他跟我拿一、二千元，另外一次沒有跟我拿錢。」、「（被告
    拿兩次安非他命給你，份量各有多少？）每次都是壹包，包裝袋大概是香煙盒的
    四分之一。」等語（見原審卷第六九頁、第七十頁）；前後二次就被告購買安非
    他命之地點、轉讓安非他命之時間、次數均不相符。或謂購買安非他命地點在「
    大湳」，時間乃於「八十九年十一月初」，且免費提供「二次」，時間約在「八
    十九年十二月五日之前幾日」，或稱購買地點在「平鎮市○○○街租處」，時間
    係「八十九年十月份」，另無償提供「一次」，約在「八十九年十月份」時，互
    為矛盾，已見瑕疵，是本案要難徒以共同被告丁○○有瑕疵之空泛自白，即入被
    告於罪。
  (二)本件固另在丁○○前揭租賃處主臥室查扣安非他命一包（毛重二公克），有搜索
    扣押證明筆錄（收據，證明）、扣押物品清單在卷（見前開偵查卷第十七頁、第
    三一頁）可稽，惟當時僅被告在該主臥室內，共同被告丁○○適巧外出，業據被
    告於警訊中供明在卷（見前開偵查卷第六頁正面），並無證據該包安非他命已經
    被告轉讓予丁○○，雖秘密證人「阿珍」於警方調查時證稱：所查到之安非他命
    ，其實是被告送給伊及丙○○一人一包等語（見前開偵查卷第九頁反面），然此
    與丙○○於警方調查時所供：扣案物除小包安非他命及一組吸食器是伊所有外，
    其於均是被告所有等語（同上偵卷第十三頁反面），以及丁○○於警方調查及檢
    察官偵查時所供：「安非他命是我弟弟丙○○所有，吸食器也是他的，而海洛因
    則是戊○○所有。香菸摻海洛因也是我弟弟的」、「安毒是戊○○，海洛因、香
    菸是『小賴』的，吸食器是我的」等語（見八十九年度毒偵字第六四九八號卷第
    十四頁反面，八十九年度偵字第一九０三一號卷第二五頁、第二六頁），顯然該
    秘密證人「阿珍」所述與事實不符。此外，復查無證據證明該包安非他命係被告
    轉讓予丁○○，實難憑此即認被告有轉讓毒品予丁○○之犯行。又扣案之摻有海
    洛因之香煙二支、海洛因三包（淨重四．一五公克）、吸食器二組，一般均為施
    用毒品海洛因或安非他命所用之物，顯與被告此部分犯行無關，均不足做為被告
    轉讓毒品予丁○○之佐證。
  (三)綜上，被告此部分犯罪尚屬不能證明，惟公訴人認此部分與前開論罪科刑部分具
    有連續犯之關係，為裁判上一罪，故不另為諭知無罪之判決，附此敘明。
六、公訴意旨另略以：被告戊○○基於意圖販賣營利之犯意，於八十九年十二月上旬
    間某日，與某不詳姓名之人，約定以新台幣（下同）一萬五千元之代價，販賣第
    一級毒品海洛因重約一錢，而以盒裝將毒品包裹，先交付給不知情之林哲強，再
    指示其下樓交付給該不詳姓名之人。因認被告另涉犯毒品危害防制條例第四條第
    一項之販賣第一級毒品罪嫌云云。按犯罪事實應依證據認定之，無證據不得推定
    其犯罪事實；又不能證明被告犯罪者，應諭知無罪之判決，刑事訴訟法第一百五
    十四條、第三百零一條第一項分別定有明文。經查本件，公訴人認被告涉有販賣
    第一級毒品罪嫌，主要係以證人丁○○、丙○○之證詞，及扣案之海洛因三小包
    （淨重四．一五公克）為憑。惟訊據被告則堅詞否認有何公訴人所指之販賣第一
    級毒品犯行，辯稱：本件扣案之海洛英並不是伊的，且伊亦無拿一個裡面裝有毒
    品海洛因之盒裝包裹交付給予丙○○再指示丙○○他拿到樓下，交付給予一位不
    詳姓名之人，伊根本就沒有販賣第一級毒品等語。經查：
  (一)毒品危害防制條例第四條第一項販賣毒品罪，雖不以販入之後復行賣出為構成要
    件，祇須以營利為目的將毒品販入或賣出，有一於此，其犯罪即經完成。但於此
    情形，必須其意圖營利而販入或賣出毒品之事實，已經明確，始足當之（最高法
    院八十九年度台上字第三四三四號判決參照）。故行為人主觀上有無此項犯罪（
    營利意思）之主觀意圖，自應於事實欄內詳為記載，然後於理由內說明其憑以認
    定之證據，始為合法。起訴書認定販賣第一級毒品海洛因，其事實欄雖記載被告
    有營利之意圖，然卻未敘明此項認定所憑之證據及理由，自有違誤。
  (二)秘密證人「阿珍」於八十九年十二月七日警訊調查時證稱：「他（指戊○○）賣
    了約一錢的海洛因，拿了一萬四千元回來。」等語（見八十九年度偵字第一九０
    三一號卷第十頁反面）；而同案被告丙○○於八十九年十二月七日警方調查中則
    供稱：「這兩小包海洛因的購買金錢約一萬五千元，戊○○之前已經先拿了。」
    等語（見同上偵卷第十四頁正面），其後丙○○於偵訊中又供稱：「他（指戊○○）叫我們拿東西給他朋友，他說他朋友在樓下，當時我不知那是毒品，我沒有
    跟他買。」、「他（指不詳姓名之人）說徐（指戊○○）已把錢拿走了」、「（
    你當時是否知那是毒品？）不知道，當時那用一個禮品盒裝著，我上去後，我姊
    姊有跟我說那是毒品」（同上偵卷第四一頁反面、第四二頁正面）。同案被告丁○○於偵訊時則供稱：「（戊○○有在八十九年十二月六日叫丙○○幫他送一錢
    海洛因下去給開福斯廂型車之人？）我有聽到徐在講電話，後徐叫我叫丙○○過
    來，後是我弟跟我說那是毒品」等語（同上偵卷第四九頁反面、第五十頁正面）
    ；秘密證人「阿珍」、丙○○、丁○○就被告販賣海洛因之價錢，錢是否已先向
    買主收取，禮品盒內是否裝有海洛因，以及丙○○是否知悉裝置於禮品盒內之物
    為海洛因，前後供述相互矛盾，已見瑕疵。經檢察官再質問丙○○時，丙○○乃
    改稱：「是我交貨時，那個人（指不詳姓名之人）跟我說那是毒品，錢已拿給徐
    」等語（同上偵卷第五十頁正面）；而後丁○○又改稱：「（問：你是否知丙○○有無拿錢上來）我在洗澡，我不知道。」等語（同上偵卷第五十頁正面）。丙○○於原審審理時又再改稱：係被告告知其錢已收回，是丁○○告知其那是海洛
    因等語（見原審卷第九九頁），丙○○就其如何知悉該禮品盒內裝有海洛因是由
    誰告知，以及貨款已收之訊息由何人告知等節，所為供述始終不符，存有瑕疵。
    況丙○○既稱毒品以「禮盒裝著，應看不到內容，其又怎知是「兩小包」？且所
    謂秘密證人「阿珍」依其所述，又未經手該盒裝物，怎知是「約一錢」的海洛因
    ？顯與事實不符。
  (三)又依據同案被告丙○○、丁○○、秘密證人「阿珍」所述，被告曾販賣海洛因予
    開福斯廂型車之人，惟該人究係何人，彼等均未能明確指認，本院並無從查證，
    以擔保彼等之供述與事實相符。又證人甲○○於本院調查時亦證稱：「．．．，
    是根據先前被查獲的吸食安非他命的人提供，他說現場那邊有人在吸食，出入份
    子複雜，我們有在那邊監察了二、三天，出入份子相當複雜，所以我們向桃園地
    檢署的檢察官申請。我們在現場時並沒有看到丙○○拿壹包東西給開福斯箱型車
    的人，因為我們一天只有在現場監察二、三個小時，不是全程監察。」等語（見
    本院九十年十月九日訊問筆錄第三頁），並無證據足資補強丙○○等人前開供詞
    以擔保其真實性。是尚難憑丙○○等人前開有瑕疵之供詞，即遽認被告涉有販賣
    第一級毒品海洛因之罪嫌。
  (四)又警方前往丁○○租住處搜索，惟並未在被告所在之主臥房內搜獲任何可供販賣
    毒品海洛因之贓證物，有前開搜索扣押證明筆錄在卷可憑，苟被告有如起訴書所
    載之犯行，則被告於不及防備被警方搜索，豈有未扣得其他供販賣之分裝工具，
    如分裝袋、電子磅秤，藥匙等類。綜合上述，本件查無其他積極證據足證被告確
    實有販賣海洛因予不詳姓名之人之犯行。
  (五)被告於警偵訊時雖否認施用第一級毒品海洛因，亦否認查扣之三包海洛因為其所
    有，惟被告於本院調查時已坦承施用毒品海洛因等情（見本院九十年十一月十二
    日訊問筆錄第三頁），而其於甫被警方查獲所採集之尿液，經由桃園縣衛生局轉
    送行政院衛生署管制藥品管理局以氣相層析質譜儀方法檢驗出尿液呈嗎啡陽性反
    應，有被告尿液對照表、桃園縣衛生局九十年二月二十三日九十桃衛六字第九０
    ０三三二六號函暨所附行政院衛生署管制藥品管理局管檢字第九一０二四號檢
    驗成績書、桃園縣衛生局九十年二月二十三日不法藥物尿液檢定書各一紙在本院
    卷可稽，足見被告有施用海洛因習慣。而扣案之白粉三包（淨重四點一五公克）
    ，經送法務部調查局檢驗結果，均含第一級第六項毒品海洛因成分，純度８０．
    ２３％，純質淨重三點三三公克，有該局九十年一月二日陸(一)字第八九一八八
    三八二號鑑定通知書在卷可證（原審卷第五三頁），參以證人丙○○於警、偵訊
    中均供稱：海洛因三包是戊○○所有等語，核與證人乙○○於本院調查時證稱：
    海洛因三包是被告拿出放置在丁○○租處主臥室桌上等情（見本院九十年十一月
    二十三日訊問筆錄第三頁）相符；以及查獲當時，丙○○與乙○○在房間內睡覺
    ，被告戊○○在主臥室內，所查獲之毒品海洛因三小包均在主臥室內為警起出，
    而被告並將主臥室桌上之海洛因三包及安非他命一包（毛重二公克）帶往廁所內
    丟棄等情，亦據被告於警訊中坦認在卷（見偵查卷第六頁反面），足見被告該等
    海洛因確屬被告所有。雖丙○○於八十九年十二月八日檢察官偵訊時供稱：「（
    毒品何來？）綽號『小賴給我的』。」，檢察官問丙○○、丁○○二人，二人供
    稱：「（查獲的東西何人所有？）安毒是戊○○，海洛因、香煙是小賴的，吸食
    器是我的。」等語（見同上偵查卷第二四頁、第二五頁），惟丙○○於警方調查
    時已供稱：「．．．，警方來搜索時所扣得的海洛因明明是他的，他卻暗地裡一
    直叫我自己承認是我的，可是海洛因真是他的」等語（見偵查卷第十四頁反面）
    ；證人乙○○於本院調查時證稱：「當時我被警察查獲時，警方去搜索其他房間
    時，僅留少許警員看管我們，我們四人都被拷手銬時，戊○○曾小聲告訴丁○○
    叫她將責任承擔下來，叫她承認說安非他命、海洛因都是她的，不要害到他」等
    語（見九十年十一月二十三日訊問筆錄第五頁），是丙○○、丁○○改口稱該等
    海洛因是綽號「小賴」所有云云，應係受被告要脅而故為迴護之詞，不足採信。
    又該等海洛因淨重僅四點一五公克，已如前述，而被告本身又有施用海洛因習慣
    ，該等海洛因量不可謂多。是自難僅憑查扣得前開海洛因即推定被告必有販賣毒
    品海洛因之犯行。
七、綜上所述，本案查無任何積極證據足資證明被告有販賣第一級毒品海洛因之犯行
    ，此部分自屬不能證明被告販賣第一級毒品罪。惟公訴人起訴事實已述及被告持
    有第一級毒品之之基本犯罪事實，故起訴之基本事實如為持有第一級毒品之犯行
    ，法院認定之事實又未軼出上開範圍，自應就其持有第一級毒品之犯行予以審理
    ，不容恝置不論，而論以同條例第十一條第一項之持有第一級毒品罪，再以被告
    非法持有海洛因之低度行為，應為非法施用之高度行為所吸收，不另論罪。而其
    施用第一級毒品海洛因之犯行，復經原審法院以八十九年度毒聲字第七六七三號
    裁定送觀察勒戒，嗣因無繼續施用毒品傾向而經台灣桃園地方法院檢察署檢察官
    以八十九年度毒偵字第六四九０號為不起訴處分，有本院被告全國前案紀錄表、
    台灣高等法院檢察署刑案紀錄簡覆表在卷可稽，俱如前述，則公訴人就被告單純
    持有第一級毒品海洛因部分起訴，檢察官起訴之程序自屬違背規定，應依刑事訴
    訟法第三百零三條第一款規定為不受理之諭知。
八、原審以被告罪證不足而諭知無罪固非無見，惟查被告因此次被查獲施用第一級毒
    品犯行，業經檢察官聲請原審法院裁定送觀察勒戒，嗣因無繼續施用毒品傾向，
    而由台灣桃園地方法院檢察署檢察官予以不起訴處分確定，已如前述，本件被告
    持有第一級毒品海洛因部分之犯行本應為施用第一級毒品海洛因部分之犯行所吸
    收，而其施用第一級品海洛因之犯行復經觀察勒戒後為不起訴處分確定，則本件
    被告單純持有毒品海洛因經起訴部分，檢察官起訴之程序自屬違背規定，爰依法
    為不受理之諭知。檢察官上訴稱被告攜帶海洛因至查獲地點利用不知情之丙○○
    販賣毒品海洛因予駕駛福斯汽車之人，而指摘原判決此部分違誤，固無理由，惟
    原判決既有上開可議之處，仍屬無可維持，自應由本院將原判決撤銷，另為適法
    之諭知。第查被告因此次被查獲施用第一級、第二級毒品犯行，業經檢察官聲請
    原法院裁定送請勒戒處所觀察、勒戒，嗣認無繼續施用毒品之傾向，而由台灣桃
    園地方法院檢察署檢察官予以不起訴處分確定，本件被告持有第一級毒品部分之
    犯行本應為施用第一級毒品部分之犯行所吸收，而其施用第一級品之犯行復經觀
    察勒戒後不起訴處分確定，則本件被告單純持有毒品經起訴部分，檢察官起訴之
    程序自屬違背規定，爰依法為不受理之諭知。
九、至檢察官上訴書所稱被告販賣海洛因予綽號「小賴」者，惟此部分公訴人並未起
    訴，應由檢察官另行偵辦。另扣案之第一級毒品安非他命三包（淨重四點一五公
    克），應由檢察官另行依法聲請處理，併予敘明。
據上論斷，應依刑事訴訟法第三百六十九條第一項前段、第三百六十四條、第三百零
三條第一款、第二百九十九條第一項前段，毒品危害防制條例第八條第二項，刑法第
十一條前段、第五十六條、第四十七條，判決如主文。
本案經檢察官曾忠己到庭執行職務。
中      華      民      國      九十      年      十二      月  十四    日
                              臺灣高等法院刑事第六庭
                                  審判長法  官  陳  春  秋
                                        法  官  王  麗  莉
                                        法  官  徐  培  元
右正本證明與原本無異。
如不服本判決應於收受送達後十日內向本院提出上訴書狀，其未敘述上訴之理由者並
得於提起上訴後十日內向本院補提理由書（均須按他造當事人之人數附繕本）。
                                        書記官  秦  仲  芳
中      華      民      國    九十      年    十二      月     十七     日
附錄    本判決論罪科刑法條：
毒品危害防制條例第八條
轉讓第一級毒品者，處一年以上七年以下有期徒刑，得併科新臺幣一百萬元以下罰金
。
轉讓第二級毒品者，處六月以上五年以下有期徒刑，得併科新臺幣七十萬元以下罰金
。
轉讓第三級毒品者，處三年以下有期徒刑，得併科新臺幣三十萬元以下罰金。
前三項之未遂犯罰之。


司法院資訊處製作；財團法人民間司法改革基金會備份。
